【裁判字號】    95,訴,749
【裁判日期】    951031
【裁判案由】    違反毒品危害防制條例
【裁判全文】
臺灣雲林地方法院刑事判決               95年度訴字第749號
公  訴  人  臺灣雲林地方法院檢察署檢察官
被      告  甲○○
                    國民
                      號
                    （現於臺灣雲林第二監獄執行中）
上列被告因違反毒品危害防制條例案件，經檢察官提起公訴（95
年度毒偵字第1413號），本院合議庭裁定進行簡式審判程序，由
法官一人判決如下：
    主      文
甲○○施用第一級毒品，累犯，處有期徒刑壹年月，扣案之第
一級毒品海洛因拾壹包（合計淨重貳點貳陸公克）沒收銷燬之，
包裝第一級毒品海洛因之外包裝袋拾壹袋沒收之；又施用第二級
毒品，累犯，處有期徒刑玖月，扣案之玻璃吸食器壹個、塑膠剷
管貳支均沒收之。應執行有期徒刑壹年拾月，扣案之第一級毒品
海洛因拾壹包（合計淨重貳點貳陸公克）沒收銷燬之，包裝第一
級毒品海洛因之外包裝袋拾壹袋、玻璃吸食器壹個、塑膠剷管貳
支均沒收之。
    事實及理由
一、犯罪事實：
    甲○○前因施用毒品案件，經臺灣彰化地方法院（下稱彰化
    地院）裁定送觀察、勒戒後，認有繼續施用毒品之傾向，再
    經彰化地院裁定令入戒治處所施以強制戒治，於民國88年8
    月24日停止戒治出所付保護管束，並於89年2 月23日保護管
    束期滿未經撤銷停止戒治，視為執行完畢釋放；再因施用毒
    品案件，由臺灣彰化地方法院檢察署（下稱彰化地檢署）檢
    察官聲請強制戒治並提起公訴，經彰化地院以92年度訴字第
    613 號判決判處有期徒刑7 月確定，於93年8 月8 日縮刑期
    滿執行完畢，而強制戒治部分則經本院以92年度毒聲字第95
    1 號裁定令入戒治處所施以強制戒治，嗣於93年1 月9 日因
    毒品危害防制條例修正施行而未執行完畢即依法釋放；旋又
    因施用第一、二級毒品案件，經彰化地檢署檢察官提起公訴
    ，甫經彰化地院於95年3 月10日分別判處有期徒刑1 年、7
    月，定應執行有期徒刑1 年6 月確定。。猶不思悔改，在前
    揭強制戒治執行完畢釋放後5 年內，仍施用毒品成習，自95
    年5 月中旬某日起，至同年7 月19日止，在彰化縣埔心鄉○
    ○村○○鄰○○路○ 段10號住處、彰化縣埔心鄉○○路○ 段武
    聖宮廟旁等地，以將第一級毒品海洛因（下稱海洛因）摻水
    注射或摻入香菸內吸食之方式，接續施用海洛因多次，平均
    每日施用1 次。甲○○另基於施用第二級毒品甲基安非他命
    （下稱甲基安非他命）之惡習，在上開時間、地點，以將甲
    基安非他命置於玻璃球管內燒烤吸食其煙之方式，接續施用
    甲基安非他命多次，平均每日施用1 次。嗣甲○○因前犯毒
    品案件遭通緝，為警於95年7 月20日14時30分許，在臺中縣
    烏日鄉○○路611 號地下室停車場查獲，並扣得海洛因11包
    （合計淨重2.26公克）及施用甲基安非他命之器具玻璃吸食
    器1 個、塑膠剷管2 支等物，始悉上情。
二、認定事實所憑證據及理由：
    (一)彰化縣警察局刑警大隊偵查第一隊委託檢驗尿液代號與真
      實姓名對照認證，及詮昕科技股份有限公司濫用藥物尿液
      檢驗報告各1 份。
    (二)扣案之海洛因11包（合計淨重2.26公克），及法務部調查
      局95年8 月15日調科壹字第140013197 號鑑定通知書1 份
      。
    (三)扣案供被告施用甲基安非他命之玻璃吸食器1 組、塑膠剷
      管2支。
    (四)臺灣高等法院被告全國前案紀錄表1 份。
    (五)被告於本院審理時之自白。
    被告之自白與相關證據均相符合，本件事證明確，被告之犯
    行應堪認定。
三、論罪科刑之理由：
    (一)被告所為，係犯毒品危害防制條例第10條第1 項之施用第
      一級毒品罪，及同條第2 項施用第二級毒品罪。被告持有
      海洛因及甲基安非他命之低度行為，分別為施用毒品之高
      度行為所吸收，均不另論罪。
    (二)刑法第56條連續犯之規定，於94年1 月7 日經立法院刪除
      ，新修正刑法於95年7 月1 日施行，本案被告施用毒品期
      間橫跨修正前後規定，依刪除連續犯規定之立法說明略謂
      ：連續犯之規定廢除後，對於部分習慣犯，如竊盜、吸毒
      等犯罪，在實務之運用上，可以補充解釋之方式，發展接
      續犯之概念，對於合乎接續犯或包括的一罪之情形，認為
      構成單一之犯罪，以限縮數罪併罰之範圍，用以解決數罪
      併罰造成刑罰過重之不合理現象。又接續犯乃行為人主觀
      上出於一犯罪決意，在時間空間密接之情況下，出於數個
      行為（按：此乃自然行為，有以舉動稱之）而持續侵害同
      一法益之犯罪，其特徵在於每個行為原即足獨立成罪（反
      面而言，即其所實現之構成要件並非預定須實施數次行為
      始足成罪），然由於自數行為完成後逆溯觀察之結果，各
      該行為於時空密接之情況下，顯然於評價上喪失其獨立性
      ，遂將各該行為全體包括地斷為一罪，此與集合犯之概念
      ，尚有不同（按：集合犯乃立法者於架構構成要件行為時
      ，原即將多數同種行為之反覆實施預定於內，從而，實施
      1 次固仍足以成罪，縱使於同一意思下多次反覆實施，亦
      僅包括地成立一罪，如收集犯、散布犯、常業犯）。依上
      開立法說明，對於習慣犯者，立法者鼓勵以接續犯之概念
      認定被告之罪數，以避免數罪併罰之過苛。本案被告於短
      短2 個多月內，多次施用海洛因及甲基安非他命，約每日
      即施用1 次，施用次數頻繁，本院因此認定，被告於行為
      時，已施用海洛因及甲基安非他命成癮，具有施用海洛因
      及甲基安非他命之習慣，屬習慣犯，其各次施用海洛因及
      甲基安非他命之時空密接，乃出於施用海洛因及甲基安非
      他命之單一決意，接續為之，各為接續犯，自應各論以一
      罪，無修正前刑法第56條連續犯規定之適用。檢察官認被
      告施用海洛因及甲基安非他命犯行係集合犯，容有誤會，
      應予更正。又被告最後施用海洛因及甲基安非他命之時（
      95年7 月19日），修正後刑法已施行，亦無刑法第2 條第
      1 項比較修正前後刑法適用之問題，均併此敘明。
    (三)被告前因施用毒品案件，經彰化地院以92年度訴字第613
      號判決判處有期徒刑7 月確定，於93年8 月8 日縮刑期滿
      執行完畢，有臺灣高等法院被告前案紀錄表1 份在卷可稽
      。被告於有期徒刑執行完畢後，5 年內故意再犯本件有期
      徒刑以上之罪，為累犯，應依刑法第47條第1 項規定加重
      其刑。
    (四)本院審酌被告前有多次施用毒品前科，於95年間，甫因施
      用第一、二級毒品案件，經彰化地院於95年3 月10日分別
      判處有期徒刑1 年、7 月，定應執行有期徒刑1 年6 月確
      定，尚未執行，即再犯本案，顯然依賴毒品甚深，品行亦
      有不端，過短之刑期無法收戒除毒癮之效，及其動機、智
      識程度、方法、手段、施用次數，犯後坦承犯行、具有悔
      意，態度尚稱良好等一切情狀，量處如主文所示之刑，並
      定其應執行刑。
    (五)扣案之海洛因11包（合計淨重2.26公克），應依毒品危害
      防制條例第18條第1 項前段規定諭知沒收銷燬之；外包裝
      11袋（重4.19公克）係用於包裹毒品，防其裸露、逸出、
      潮濕，便於持有藉以施用，及扣案玻璃吸食器1 個、塑膠
      剷管2 支，為被告所有，供其施用甲基安非他命所用之物
      ，業據被告供承在卷，爰併依刑法第38條第1 項第2 款諭
      知沒收。
四、應適用之法條：
    依刑事訴訟法第273 條之1 第1 項、第299 條第1 項前段，
    毒品危害防制條例第10條第1 項、第2 項、第18條第1 項前
    段，刑法第11條前段、第47條第1 項、第38條第1 項第2 款
    、第51條第5 款，判決如主文。
中    華    民    國    95    年    10    月    31    日
                  刑事第五庭    法  官  楊  欣  怡
以上正本證明與原本無異。
如不服本判決，應於判決送達後10日內，向本院提出上訴狀。
                                書記官  洪  秀  虹
中    華    民    國    95    年    10    月    31    日
附錄法條：
毒品危害防制條例第10條
施用第一級毒品者，處6 月以上 5 年以下有期徒刑。
施用第二級毒品者，處3 年以下有期徒刑。


司法院資訊處製作；財團法人民間司法改革基金會備份。
